【裁判字號】    89,易,1736
【裁判日期】    900221
【裁判案由】    詐欺
【裁判全文】
臺灣屏東地方法院刑事判決                        八十九年度易字第一七三六號
    公  訴  人  臺灣屏東地方法院檢察署檢察官
    被      告  甲○○
右列被告因詐欺案件，經檢察官提起公訴（八十九年度偵字第六二四八號）本院判決
如左：
    主  文
甲○○幫助連續意圖為自己不法之所有，以詐術使人將本人之物交付，累犯，處有期
徒刑陸月，如易科罰金以參佰元折算壹日。
    事  實
一、甲○○曾於民國（下同）八十三年間因違反動產擔保交易法案件，經臺灣高等法
    院高雄分院判處有期徒刑六月確定，於八十三年十一月二十八日易科罰金執行完
    畢。仍不知悔改，於八十八年四月上旬，因其岳母潘尾金生院住院，急需用錢，
    見當時台灣新聞報廣告欄有「缺錢嗎？存薄借我錢借您短期小額．速洽0000
    000000」之廣告，即與該刊登之電話聯絡，隨即與不詳姓名年齡綽號「田
    先生」之成年男子約定在高雄市某咖啡屋見面，明知其郵局之存款帳戶，可供作
    他人匯款之用，竟基於幫助他人犯罪之意，於八十八年四月間向該「田先生」索
    取新台幣六千元，而由其提供於民國八十年間，在屏東縣屏東郵局所開立之「一
    二一一九一—二」號帳戶存摺、印章、提款卡、密碼，作為綽號「田先生」及自
    稱「何良泰」、「周景漢」及「張主任」等年籍姓名不詳之成年男子所組成之「
    霸菱產業投資國際財團」（下簡稱霸菱產業）刮刮樂詐騙集團，向不特定民眾詐
    騙後，接受民眾匯款之管道。而上開詐騙集團乃虛以「霸菱產業」名義，以虛設
    之「震旦行股份有限公司」及地址向不特定民眾寄發「刮刮樂抽獎卡」，使收到
    上開抽獎卡之民眾誤認自己已中獎六十萬元，而依抽獎單上之電話，向上開集團
    人員聯絡後，該集團之人員即表示，須先匯入獎金之稅款百分之十五即九萬元，
    並加入會員之會費港幣六萬元後，始能領取所中之獎金。俟民眾匯入上述款項後
    ，上開集團復向匯款民眾表示，已將所中之獎金參加六合彩，並已中鉅額之獎金
    ，若欲領取該鉅額之獎金，須再匯入六合彩參加費。其中有收到上開抽獎卡之民
    眾李元幹，因誤信上開說詞，遂自八十八年五月二十日起至同年月二十六日止，
    陸續匯入四十五萬元至甲○○於屏東郵局所開立之前述帳號中，再由上開集團之
    人員自該帳戶中領走。
二、案經震旦行股份有限公司向台灣台北地方法院檢察署告發，由台灣高等法院檢察
    署令轉臺灣屏東地方法院檢察署檢察官偵查起訴。
    理  由
一、訊據被告甲○○固不否認有於八十八年四月間在高雄市○○路的一家咖啡店，向
    綽號「田先生」之人收取六千元之代價，而提供其於屏東郵局所開立之上述帳號
    之存款簿、印章、提款卡及密碼予「田先生」之事實，惟矢口否認有上揭參與詐
    欺犯行，辯稱：當時因岳母生病住院，急需用錢，所以才會看報紙分類廣告欄，
    主動與「田先生」聯絡，並不知道他會拿我的帳戶作為犯罪之工具，沒想那麼多
    云云。」惟查：
 （一）被害人李元幹遭「「田先生」等以「霸菱產業」名義之刮刮樂詐騙集團詐欺
       ，而屢次匯款至被告在屏東郵局所開立之「一二一一九一—二」號帳戶，合
       計金額為四十五萬元，並有郵政國內匯款執據影本五紙在卷可憑。
 （二）而被告確有提供上開帳戶供「田先生」詐騙集團使用，此觀諸該李元幹所匯
       入之該帳戶之款項，隨即於同日即被提領一空，此亦有前揭匯款執據及郵局
       帳戶資料影本等在卷可證。
 （三）按郵局之帳戶可作為匯款之用，此乃公眾週知之事實，被告亦不例外，該綽
       號「田先生」之人若非有何不法之舉，何以願給予被告六千元之代價，向被
       告借用上開帳號之存摺及提款卡，此為通常之人均輕易推想而之事，況被告
       既自稱曾經營報業等工作，以其社會之歷練，當無不知之可能。
 （四）綜上所述，被告所辯不知情云云，顯係卸責之詞，事證己臻明確，被告犯行
       可資認定。
二、被告甲○○提供其前開帳戶之存摺、印章及提款卡，供做「霸菱產業」之刮刮樂
    詐騙集團向他人詐騙錢財之洗錢工具，核其所為係犯刑法第三百三十九條第一項
    詐欺取財罪之幫助犯，並依刑法三十條第二項規定，按正犯之刑減輕之。又該「
    霸菱產業」詐騙集團，以前揭詐騙方式，多次使被害人李元幹陷於錯誤，匯款至
    被告帳戶，時間緊接，犯罪構成要件相同，為連續犯。被告以一幫助行為，幫助
    他人連續犯罪，則為幫助連續，仍屬一次犯罪行為。公訴意旨雖認被告與「霸菱
    產業」之刮刮樂詐騙集團成員間，有犯意之聯絡及行為之分擔，係共同正犯云云
    。惟查：被告當時因其岳母生病臨時缺錢而以電話與詐騙集團聯繫，有被告提出
    之潘尾金住院診斷證明書及當時之台灣新聞報影本等在卷可佐，其既非該集團成
    員，而所提供之帳戶僅為幫助該集團收錢洗錢之工具，本件並無積極證據足資證
    明被告確與「霸菱產業」之刮刮樂詐騙集團成員間，具有共同向被害人詐騙錢財
    之犯意聯絡，或參與前開刮刮樂詐騙集團實施刑法第三百三十九條第一項詐欺取
    財罪之犯罪構成要件行為之情形下，尚難謂其為共同正犯，附此敘明。又被告曾
    因違反動產擔保交易法案件，經臺灣高等法院高雄分院判處有期徒刑六月確定，
    於八十三年十一月二十八日易科罰金執行完畢，有臺灣高等法院被告全國前案紀
    錄表一份附卷可按，其於五年內再犯本件有期徒刑以上之罪，為累犯，應依刑法
    第四十七條加重其刑。再其刑有加重及減輕事由，應先加後減。審酌被告之犯罪
    動機、目的、手段，與生活狀況、品行、智識程度，併所生之危害及犯罪後之態
    度等一切情狀，量處如主文所示之刑。再按刑法第四十一條已於九十年一月四日
    修正為：「犯最重本刑五年以下有期徒刑以下刑之罪，而受六個月以下有期徒刑
    或拘役之宣告，因身體、教育、職業、家庭之關係或其他正當事由，執行顯有困
    難者，得以一元以上三元以下折算一日。但確因不執行所宣告之刑，難收矯正之
    效，或難以維持法秩序者，不在此限」，並經總統於九十年一月十日公布施行，
    而於同年一月十二日生效，比較新舊法，自應以新法較有利於被告，故依刑法第
    二條第一項前段之規定，本件自應適用裁判時之法律即修正後之刑法第四十一條
    第一項規定，併宣告易科罰金之折算標準。
據上論斷，應依刑事訴訟法第二百九十九條第一項前段，刑法第三百三十九條第一項
、第三十條第二項、第四十七條、第二條第一項前段、第四十一條第一項，罰金罰鍰
提高標準條例第一條前段、第二條，判決如主文。
中      華      民      國      九十      年      二      月    二十一  日
                                      臺灣屏東地方法院刑事第一庭
                                          法  官  夏  金  郎
右正本證明與原本無異。
對於本判決如有不服應於收受送達後十日內向本院提出上訴書狀上訴於台灣高等法院
高雄分院並按他造當事人之人數附具繕本。
                                          書記官   謝博興
中      華      民國      九十      年      二      月    二十一  日
附錄本判決論罪之法條：
刑法第三百三十九條第一項：
意圖為自己或他人不法之所有，以詐術使人將本人或第三人之物交付者，處五年以
下有期徒刑、拘役或科或併科一千元以下罰金。


司法院資訊處製作；財團法人民間司法改革基金會備份。
